【裁判字號】    98,交聲,24
【裁判日期】    980430
【裁判案由】    交管條例聲異
【裁判全文】
臺灣板橋地方法院交通事件裁定          98年度交聲字第24號
原處分機關  交通部公路總局臺北區監理所板橋監理站
異  議  人
即受處分人  甲○○
上列異議人因違反道路交通管理處罰條例案件，對於交通部公路
總局臺北區監理所板橋監理站於民國97年12月25日以板監裁字第
裁41-AL0000000號所為之裁決處分，聲明異議，本院裁定如下：
    主  文
異議駁回。
    理  由
一、按汽車駕駛人停車時，於身心障礙專用停車位違規停車，處
    新臺幣（下同）6 百元以上1 千2 百元以下罰鍰，道路交通
    管理處罰條例第56條第1 項第10款定有明文。又汽車駕駛人
    之行為有下列情形之一，當場不能或不宜攔截製單舉發者，
    得逕行舉發：七、經以科學儀器取得證據資料證明其行為違
    規。…第1 項逕行舉發，應記明車輛牌照號碼、車型等可資
    辨明之資料，以汽車所有人為被通知人製單舉發，道路交通
    管理處罰條例第7 條之2 第1 項第7 款、第4 項亦定有明文
    。次按，汽車停車時，在設有殘障者專用停車標誌處所，非
    殘障用車不得停放，道路交通安全規則第112 條第1 項第5
    款亦有規定。另身心障礙者本人或同一戶籍之家屬一人得申
    請身心障礙者專用停車位識別證明（下簡稱專用停車位識別
    證明）；申請專用停車位識別證者，應具有汽車或機車之駕
    駛執照及行車執照；其申請機車專用停車位識別證者，以經
    監理單位檢驗合格之特製車者為限，身心障礙者專用停車位
    設置管理辦法第6 條第1 項、第4 項分別有明文規定。
二、原處分意旨略以：異議人即受處分人甲○○所有之車牌號碼
    WUQ-313 號重型機車（下稱本件機車），於民國97年11月19
    日上午8 時30分許，在臺北縣板橋市板橋捷運車站之身心障
    礙專用停車位內，有「於身心障礙專用停車位違規停車」之
    違規事實，經警員拍照採證後逕行舉發。嗣原處分機關交通
    部公路總局臺北區監理所板橋監理站於97年12月25日以板監
    裁字第裁41-AL0000000號裁決書裁決，依道路交通管理處罰
    條例第56條第1 項第10款規定及違反道路交通管理事件統一
    裁罰基準表裁處罰鍰1 千2 百元。
三、異議意旨略以：伊領有中華民國身心障礙手冊，係將殘障車
    停在殘障車位，請准免予罰款，爰依法聲明異議云云。
四、經查，本件機車確於上開時地停放在身心障礙專用停車位之
    情，已為異議人所不爭執，且有採證照片1 張附卷可憑，足
    認與事實相符。至異議人雖以前詞置辯，惟其於95年12月11
    日檢具中華民國身心障礙手冊（輕度障礙）等證件，向臺北
    縣政府社會局所申請核發之身心障礙者專用停車位識別證（
    編號039161號，有效期限至100 年12月10日），僅係供車牌
    號碼5C-3888 號自用小客車使用，尚與本件機車無涉，此有
    臺北縣政府社會局98年2 月3 日北社障字第0980044837號函
    附臺北縣身心障礙者專用停車位識別證申請表1 份在卷可憑
    ，倘異議人確因其身體障礙而認有騎乘專用機車方能輔助上
    路之必要，自應一併檢具其機車駕照並申請使用經監理單位
    檢驗合格之特製車為是，要無捨此不為之理。再觀諸前開採
    證照片所示，本件機車外觀、功能實與一般機車無異，已難
    認屬首揭法令所定之殘障用車或特製車，而異議人既無須加
    裝輔助輪等特殊設備即得使用本件機車代步，亦足見其未因
    本身身體障礙致必須特別利用該身心障礙專用停車位停車之
    情。況因本件機車不當停放在該身心障礙專用停車位，已妨
    礙排擠其他特製車之正常停放空間，造成其他真正有必要使
    用該身心障礙專用停車位者之不便，異議人若任意擴張其身
    心障礙手冊或身心障礙者專用停車位識別證所得使用之範圍
    （例如將親友所購置之汽機車均登記在異議人名下等情形）
    ，在社會資源及專用停車位均屬有限之情況下，顯將不當侵
    害其他殘障人士本應受保護之權益，故本件機車停放在身心
    障礙專用停車位實難認具有合法正當之事由，異議人所辯尚
    無可採，堪認原處分並無不當或違法之處。
五、綜上所述，原處分機關依首揭道路交通管理處罰條例等規定
    ，就異議人之違規事實裁處罰鍰1 千2 百元，核無違誤。從
    而，本件聲明異議為無理由，應予駁回。
據上論斷，應依道路交通案件處理辦法第19條，裁定如主文。
中    華    民    國    98    年    4     月    30    日
                  交通法庭  法  官  張 兆 光
上列正本證明與原本無異。
如不服本裁定，應於裁定送達後五日內敘明抗告理由，向本院提
出抗告狀。
                                書記官  曹 秋 冬
中    華    民    國    98    年    4     月    30    日


司法院資訊處製作；財團法人民間司法改革基金會備份。
